【裁判字號】    89,訴,688
【裁判日期】    890929
【裁判案由】    給付借款
【裁判全文】
臺灣嘉義地方法院民事判決                          八十九年度訴字第六八八號
    原      告  台灣土地銀行
    法定代理人  乙○○
    訴訟代理人  甲○○
    被      告  丁○○
    兼  訴  訟
    代  理  人  丙○○        .
右當事人間請求給付借款事件，本院判決如左：
    主    文
被告應連帶給付原告新台幣伍佰萬元，及自民國八十八年八月二十一日起至清償日止
按週年利率百分之九點四一五計算之利息，並自八十八年九月二十二日起清償日止，
其逾期在六個月以內者，按上開利率百分之十，超過六個月部分，按上開利率百分之
二十計付之違約金。
訴訟費用由被告連帶負擔。
    事    實
甲、原告方面：
  一、聲明：如主文所示。
  二、陳述：被告丁○○之配偶莊珠邀同被告丁○○及被告丙○○（莊珠之子）
      為連帶保證人，於民國八十六年九月二十三日與原告簽訂存摺存款融資契約，
      雙方約定於新台幣（下同）五百萬元之額度內，由第三人於原告處開立之活期
      存款二九─○○五─三七○七六─九號帳戶內自行取款陸續辦理融資，並以
      原告電腦自動辦理融資之紀錄為本項債權本金之認定，利息約定按週年利率百
      分之九點三二五計算，嗣依上開契約第三條約定調整為周利率百分之九點四一
      五，於每月二十一日給付自上月二十一日起至當月二十日止之利息，逕行辦理
      融資。融資期限自八十六年九月二十三日起至八十九年九月二十三日止，共分
      三十六期如未依定清償本息，自遲延日起，被告除應依原約定利率連帶給付遲
      延利息外，並應自逾期日起，在逾期六個月以內者，按上開利率百分之十，逾
      期超過六個月者，按上開利率百分之二十計付違約金，查第三人於八十八年八
      月二十日存款餘額為負四百九十六萬九千三百四十二元，當月應付利息三萬九
      千七百七十五元，計融資總額為五百萬九千三百四十二元，已逾契約第一條所
      融資額度，依契約第六條第一款約定，應立償還超額部分，如未償還超額部份
      一個月以上時，喪失期限利益，應將所欠本金及利息、違約金之金額全部清償
      ，詎莊珠未依約清償，迭經催討無效，依法被告自應負連帶給付責任。
  三、證據：提出存摺存款融資契約、存摺類存款分戶明細表及台灣土地銀行嘉義分
      行中心調息記錄表下傳表各一紙、被告戶籍謄本為證。
乙、被告丁○○、丙○○方面：
  一、聲明：均駁回原告之訴，訴訟費用由原告負擔。
  二、陳述：對原告所主張之契約承認其為真正，並自認為該存摺存款融資契約之連
      帶債務人，惟被告丁○○之妻即被告丙○○之母莊珠已於八十八年十一月二
      十七日因病去世，而被告二人均已拋棄繼承權，就其對原告之債務，應不負連
      帶賠償之責。
  三、證據：提出台灣嘉義地方法院民事庭函、拋棄繼承人姓名等項明細表、繼承系
      統表、繼承權拋棄書各一紙為證。
      理  由
一、經查：訴外人莊珠與本件被告丁○○、被告丙○○分別有配偶及直系血親之關
    係，莊珠並於八十八年十一月二十七日死亡之事實，均有戶籍謄本一紙在卷足
    參，復為兩造所不爭執，堪信為真實。
二、本件原告起訴主張，莊珠邀同被告二人為連帶債務人，於八十六年九月二十三
    日與原告簽訂存摺存款融資契約，雙方約定於五百萬元之額度內，由第三人於原
    告處開立之活期存款○二九─○○五─三七○七六─九號帳戶內自行取款陸續辦
    理融資，並以原告電腦自動辦理融資之紀錄為本項債權本金之認定，利息約定按
    週年利率百分之九點三二五計算，嗣依上開契約第三條約定調整為周利率百分之
    九點四一五，於每月二十一日給付自上月二十一日起至當月二十日止之利息，逕
    行辦理融資。融資期限自八十六年九月二十三日起至八十九年九月二十三日止，
    共分三十六期如未依定清償本息，自遲延日起，被告除應依原約定利率連帶給付
    遲延利息外，並應自逾期日起，在逾期六個月以內者，按上開利率百分之十，逾
    期超過六個月者，按上開利率百分之二十計付違約金，查莊珠於八十八年八月
    二十日存款餘額為負四百九十六萬九千三百四十二元，當月應付利息三萬九千七
    百七十五元，計融資總額為五百萬九千三百四十二元，已逾契約第一條所融資額
    度，依契約第六條第一款約定，應立償還超額部分，如未償還超額部份一個月以
    上時，喪失期限利益，應將所欠本金及利息、違約金之金額全部清償，詎被告未
    依約清償，迭經催討無效，依法被告自應負連帶給付責任等語。被告丁○○、丙
    ○○則對原告所主張之契約承認其為真正，並對原告所主張之事實予以自認，惟
    以：莊珠已於八十八年十一月二十七日死亡，而被告二人亦均已拋棄繼承權，
    就其所積欠原告之債務，應不負連帶償還之責云云，資為抗辯。
三、查本件原告起訴主張之上揭事實，有原告所提存摺存款融資契約、存摺類存款分
    戶明細表各一紙在卷可稽，復為被告所不爭執，自堪信為真實。按數人負同一債
    務，明示對於債權人各負全部給付之責任者，為連帶債務；又連帶債務之債權人
    ，得對於債務人中之一人或數人或其全體，同時或先後請求全部或一部之給付，
    分別為民法第二百七十二條第一項、第二百七十三條第一項所明定。又按繼承之
    拋棄，溯及於繼承開始時發生效力，亦為民法第一千一百七十五條定有明文。被
    告等抗辯渠等已拋棄對莊珠之繼承權，故對莊珠之債務不負償還之責云云，
    有本院民事庭函、拋棄繼承人姓名等項明細表、繼承系統表、繼承權拋棄書各一
    紙為證，且為原告所不爭執。惟查：莊珠係前開融資契約之主債務人，被告丁
    ○○、丙○○則為連帶債務人，有存摺存款融資契約一紙附卷足參，揆諸首揭說
    明，於主債務人不履行或無法履行時，連帶債務人即應負連帶償還之責，並不因
    主債務人死亡，而主債務人恰為連帶債務人之被繼承人時，經繼承人拋棄繼承後
    ，即謂各該繼承人於拋棄繼承後，即可免除其原為連帶債務人之義務而不負償還
    債務之責；亦即，本件被告就繼承人之地位言，於拋棄繼承後，雖不負主債務人
    即訴外人對原告所負之五百萬元融資債務；惟就連帶債務人之地位言，渠等既於
    該存摺存款融資契約中，均屬連帶債務人，有上開融資契約一紙在卷足資佐憑，
    則其均仍須本於該地位，負連帶債務之償還責任。故被告雖已拋棄繼承，惟僅足
    證明其就主債務人之債務，不負繼承該債務並償還原告融資債務之責，至被告於
    該融資契約中，為連帶債務人之地位，並不因訴外人之死亡而受影響，對原告仍
    負償還債務之責，應無疑義，是被告抗辯渠等均已拋棄繼承，不負償還債務之責
    ，顯無可採。
四、綜上所述，本件原告主張莊珠所融資之款項，已逾其與原告間所訂存摺存款融
    資契約第一條所融資之額度，依該契約第六條第一款約定，應立即償還超額部分
    ，如未償還超額部份一個月以上時，因而喪失期限利益，依存摺存款融資契約第
    一條及連帶債務之法律關係，請求被告連帶給付借款五百萬元及如主文所示標準
    計算之利息、違約金，揆諸首揭說明，原告之主張為有理由，應予准許。
五、據上論結，本件原告之訴為有理由，依民事訴訟法第七十八條、第八十五條第二
    項，判決如主文。
中      華      民      國    八十九    年      九      月    二十九    日
~B臺灣嘉義地方法院民事第一庭
~B法  官  王明宏
右為正本係照原本作成
如對本判決上訴須於判決送達後廿日內向本院提出上訴狀(應附繕本)
中      華      民      國    八十九    年      九      月    二十九    日
~B書記官  趙秦鵬


司法院資訊處製作；財團法人民間司法改革基金會備份。
